臺灣高等法院高雄分院刑事判決　　　　　　　　　　九十三年度軍上字第一三號
　　上　訴　人
　　即　被　告　甲○○
　　選任辯護人　鄭銘仁
右上訴人因違反貪污治罪條例案件，不服國防部高等軍事法院高雄分院九十三年高判
字第五十二號，中華民國九十三年四月二十七日第二審判決（起訴案號：國防部南部
地方軍事法院檢察署九十二年平訴二字第四一七號），提起上訴，本院判決如左：
      主  文
上訴駁回。
      理  由
一、按軍事審判法第一百八十一條第五項之規定，被告不服高等軍事法院宣告有期徒
    刑之上訴判決者，得以判決違背法令為理由，向高等法院提起上訴。是被告向高
    等法院提起上訴，應以高等軍事法院宣告有期徒刑之上訴判決，違背法令為理由
    ，係屬法定要件，如上訴理由狀並未依據卷內訴訟資料，具體指摘原判決不適用
    何種法則或如何適用不當，或所指原判決違法情事，顯與法律規定得為提起上訴
    理由之違法情形不相適合時，均應認其上訴違背法律上之程式，予以駁回。
二、本件原判決綜合調查證據之結果，認上訴人甲○○為高雄縣後備司令部後備軍人
    服務科上尉連絡官，於九十年七月間，負責高雄縣湖內鄉及茄萣鄉後備軍人急難
    慰助金之申請、發放及後備軍人擴大會報作業費之發放等業務，係依據法令從事
    公務之人員，於九十年十一月一日至九十一年八月間，辦理後備軍人薛旭成等十
    七人申請急難慰助金，經完成審核並簽奉長官核准後，由主計組以暫付款交由甲
    ○○發放，嗣發放後再持單據完成核銷程序。詎甲○○圖為自己不法所有之概括
    犯意，將本應核發給薛旭成等十七人之急難慰助金共計五萬元，悉數侵吞入己花
    用，並偽刻薛旭成等十七人之印章蓋在單據上用以核銷。甲○○又基於前揭不法
    所有之犯意，於九十一年三月間，將領取之高雄縣湖內鄉及茄萣鄉九十一年度擴
    大會報作業費計一萬二千六百元侵吞花用而未交付上揭單位。認甲○○犯係貪污
    治罪條例第四條第一項第一款、刑法第二百十條、第二百十六條之罪。撤銷第一
    審國防部南部地方軍事法院認被告係犯「連續依據法令從事公務之人員，侵占職
    務上持有之非公用私有財物，處有期徒刑二年六月，褫奪公權二年」之有罪判決
    ，改判「連續依據法令從事公務之人員，侵占公有財物，處有期徒刑二年八月，
    褫奪公權二年」。係以被告甲○○對於前揭犯罪事實，均已坦白承認，核與南部
    地區後備司令部九十一年九月二十日（九一）岳地字第五七七０號函所附案件調
    查報告及洽談記要記載情節相符，並經證人閻立文、嚴偉誠，高雄縣湖內鄉及茄
    萣鄉後備軍人輔導中心秘書謝文程及吳松標等人到庭結證屬實，且有被告甲○○
    偽造薛旭成等十七人之「管區司令部後備軍人急難慰助金發放憑證」影本十七紙
    在卷可證。又依證人即該管司令楊長政證稱：「後備軍人急難慰助金，由個人或
    輔導中心申請後，由司令部核准：：：批准後由各鄉鎮之連絡官會同輔導幹部親
    自發給當事人：：：由當事人簽收後，回來再核銷：：：急迫要發給當事人，所
    以一般作法都是由主計組以暫付款先借支」、「每年由各鄉鎮輔導中心主任辦理
    一次擴大會報：：：該筆作業費是編列在司令部預算內：：：」等語。另據台南
    師管部九十一年度後備軍人服務經費（動員演訓費）下授額度編列說乙表所載，
    擴大會報每場次補助六三００元，是後備軍人急難慰助金及擴大會報作業費等預
    算，均係由國防部編列之定額經費，在未發給受慰助人及鄉鎮輔導中心前，均屬
    「公有財物」。而侵占罪以持有人將原來持有物表現其變為所有之意思而成立，
    此項變為所有之意思，雖有時以處分行為表現之，但一經表現，犯罪即同時完成
    ，並不以處分行為完了為必要（最高法院二十九年上字第二二九一號判例參照）
    。又懲治貪污條例第三條第一款（即今貪污治罪條例第六條第一項第一款）之規
    定所謂抑留不發職務上應行發給之財物，係指行為人對於職務上應即時發給之財
    物無故抑留遲不發給而言，如捏稱已發，實際上已變更持有之意思，將應發給之
    財物歸入私囊者，應即成立侵占公有財物罪（最高法院四十一年臺特非字第九號
    判例參照）。是被告取得應發給後備軍人薛旭成等十七年之急難慰助金及湖內鄉
    、茄萣鄉擴大會報作業費後，私自花用，並捏稱已發，其變更持有為所有之意甚
    乙，指駁辯護人所執被告並無易持有公有財物為所有之意思及認其係觸犯貪污治
    罪條例第六條第一項第一款「意圖得利，抑留不發職務上應發之財物」罪之錯誤
    見解。核無違誤。上訴意旨略以：「被告固因私人經濟因素將代申請人領取之急
    難慰助金侵吞花用，然該項急難慰助金既屬被告代申請者所領取，性質上已非公
    款，而為私款，被告所犯自非貪污治罪條例第四條第一項第一款之罪。蓋申請人
    於三聯單上簽名蓋章即完成受領手續，今被告係以申請人薛旭成等十七人之印章
    ，蓋章於受領三聯單之上，完成慰助金之請領手續後，再將已屬受領人薛旭成所
    有之慰助金予以侵吞，則被告所侵吞者應為申請人薛旭成依法應領受之慰助金，
    該款項既經完成具領手續，性質上已屬申請人所有，而非發放機關後備司令部之
    公款。是以，被告縱使將自己所持有受領人薛旭成之慰助金予以侵吞，亦僅構成
    貪污治罪條例第六條第一項第三款之侵占職務上持有之非公用私有財物罪，而非
    同條例第四條第一項第一款之侵占公有財物罪。」云云，係就原判決已詳為論斷
    與說乙之事項，再為爭執，原判決已一一指駁甚詳，並非以原判決有何違背法令
    為由提起上訴，顯屬違背法律上之程式，其上訴應予駁回。
三、據上論斷，應依軍事審判法第二百零六條第一項、刑事訴訟法第三百九十五條前
    段，判決如主文。
中    華    民    國      九十三      年    七      月    二十七    日
                              臺灣高等法院高雄分院刑事第二庭
                                  審判長法官  林正雄
                                        法官  黃壽燕
                                        法官  陳啟造
右正本證乙與原本無異。
不得再上訴。
                                  法院書記官  黃琳群
中    華    民    國      九十三      年      七      月    二十八    日
